臺灣高雄地方法院刑事判決　　　　　　　　　　　　九十三年度簡上字第二三一號
　　公　訴　人　臺灣高雄地方法院檢察署檢察官
　　上　訴　人
　　即　被　告　丙○○
右上訴人因傷害等案件，不服臺灣高雄地方法院高雄簡易庭民國九十三年三月二十六
日九十三年度簡字第一二七五號第一審判決（聲請簡易判決處刑書案號：臺灣高雄地
方法院檢察署九十三年度核退偵字第八七號）提起上訴，本院判決如左：
    主  文
原判決撤銷。
丙○○傷害人之身體，處拘役伍拾伍日，如易科罰金，以佰元折算壹日；又於公務
員依法執行職務時，當場侮辱，處拘役參拾伍日，如易科罰金，以佰元折算壹日。
應執行拘役捌拾日，如易科罰金，以參佰元折算壹日，緩刑貳年。
    事  實
一、丙○○於民國九十二年十一月十八日二十時四十分許，騎乘車牌號碼ＸＨＨ─八
    ○一號重型機車，沿高雄市○○○路由東往西方向行駛，行至九如路與康平路口
    時竟闖越紅燈直行，適有高雄市政府警察局三民第一分局哈爾濱派出所警員甲○
    ○協同民防隊員吳麒麟於該處執行巡邏勤務發現上情，乃依法予以攔阻，詎丙○
    ○竟不予理會，加速左轉往通化街三十巷方向逃逸。甲○○見狀趨前攔截，在通
    化街三十巷三十五號前將丙○○攔下。丙○○見狀，竟基於侮辱公務員之犯意，
    當場以「幹你娘、衝三小，警察我不怕」等穢語，辱罵依法執行職務之甲○○（
    刑法第三百零九條第一項公然侮辱罪嫌部分未據告訴），足以貶損甲○○於社會
    上之人格評價。復基於傷害及妨害公務員依法執行職務之犯意，出拳毆打當時正
    依法執行職務之甲○○右手臂而施強暴，使甲○○因而受有右前臂五乘二公分挫
    傷瘀血之傷害，並因而妨礙甲○○依法執行稽查之職務。
二、案經被害人甲○○訴由高雄市政府警察局三民第一分局報告台灣高雄地方法院檢
    察署檢察官偵查後，聲請簡易判決處刑。
    理  由
一、訊據被告丙○○矢口否認有何傷害、侮辱公務員及妨害公務之犯行，辯稱：伊沒
    有辱罵警察，因為甲○○要搶她鑰匙，才會用手撥開云云。經查：
    (一)右揭犯罪事實業據告訴人即證人甲○○於本院九十三年度簡字第一二七五號案
      件調查時證稱：「當天我是值巡邏勤務‧‧‧騎警用巡邏機車，後載民防隊員
      吳麒麟，我在九如路及安東街口停紅燈，‧‧就注意到被告騎很快，又沒有開
      大燈，後來沒有停紅燈就闖過去，所以上前攔阻」「‧‧‧追到通化街三十巷
      口被攔到，我站在她車子前面，叫她引擎熄火，她還是抗拒，後來她想要騎機
      車衝撞我，又往三十巷口衝進去，‧‧‧我在一處民宅的巷口攔到她，她用腳
      踹我的機車，而且將我的警用機車踹倒」「她踹了機車後，用安全帽打我」「
      ‧‧‧打到我的頸部‧‧手臂」「有（口出諱言罵我），她罵三字經『幹妳娘
      』」等語綦詳（見九十三年度簡字第一二七五號卷至第頁筆錄）。
    (二)另證人即民防隊員吳麒麟於本院同日調查時亦證稱：「當天我看到被告騎機車
      闖紅燈不停，然後警員就載著我上前追」「我在機車後面看到警員將被告之機
      車鑰匙取下，然後被告抗拒，一直用安全帽毆打員警，打到員警的腳、手等部
      ，還有講三字經」等情在卷（見上開卷宗第至第頁筆錄）。核與目擊證人
      王春季於同日調查時證述：「我在家裡看電視，聽到外面有人罵得很大聲，我
      跑出去看，看到外面有一輛機車倒在地上，‧‧‧然後有一個女子拿東西打警
      察，還有踢警察」「她罵得很大聲，用台語罵」之情節相符（見上開卷宗第
      至第頁筆錄）。
二、被告固執前揭情詞辯解，惟查：告訴人甲○○及民防隊員吳麒麟當天確實是執行
    機車巡邏之勤務，此有高雄市政府警察局三民第一分局哈爾濱派出所三十年勤務
    分配表及員警出入及領用無線電槍彈登記簿各一份在卷可參。衡情，告訴人及吳
    麒麟當天必然穿著員警及民防隊員之制服，且騎乘警用機車，而證人王春季及吳
    麒麟亦均同此證述（見上開卷宗第５、及第６頁筆錄）。且被告當天確實有違規
    闖紅燈之行為，除經告訴人指述及證人吳麒麟證述在卷（如前述），並有高雄市
    政府警察局高市警刑字第Ｂ00000000號舉發違反道路交通管理事件通知
    單一紙在卷可按。則被告既非毫無知識之人，對於自己違規後遭穿著員警制服及
    騎乘警用機車之人士攔查，自足以辨識係員警依法取締違規之行為，依法自有配
    合稽查之義務。竟未依法配合稽查，反口出穢言辱罵並毆打員警，其有傷害、侮
    辱公務員及妨害公務之故意至明。被告前開辯解，顯係卸責之詞，不足採憑。此
    外，告訴人甲○○因遭被告毆打而受有右前臂挫傷瘀血５Ｘ２公分之傷害，亦有
    文雄醫院診斷證明書一紙在卷足資佐證。本件事證明確，被告犯行堪予認定。
三、核被告所為，係犯刑法第一百三十五條第一項之對公務員施強暴而妨害公務罪、
    第二百七十七條第一項之傷害罪及第一百四十條第一項之侮辱公務員罪。按對依
    法執行職務之公務員，施強暴行為，並不當然生傷害之結果，故被告以一施強暴
    行為妨害公務員依法執行職務，致該公務員成傷，係一行為觸犯不同法益之妨害
    公務及傷害二罪名，為想像競合犯，應依刑法第五十五條前段之規定，從一重之
    傷害罪處斷。又被告所犯上開傷害罪及侮辱公務員罪，犯意各別，行為互殊，應
    予分論併罰。另被告為罹患重鬱症之人，有其提出之高雄市立凱旋醫院診斷書一
    份在卷可參。且經本院送請該醫院鑑定結果認為：被告在涉案之前具有妄想症狀
    ，以及因工作壓力的關係，涉案時的情緒處於低落、易怒狀態，因此，在涉案當
    時是處於重型憂鬱症併有妄想症狀，因此容易導致認知偏差，衝動性亦不易控制
    。根據台灣精神醫學會司法精神醫學小組所定的鑑定標準：「情感疾病者呈現嚴
    重躁鬱狀態至認知及現實判斷能力明顯受損者屬於精神耗弱」，故被告涉案當時
    為一精神耗弱之人。有高雄市立凱旋醫院九十三年十一月九日高市凱醫成字第○
    九三○○○二六六四號函附之鑑定書一份在卷可憑。被告於本件行為當時既處於
    精神耗弱之狀態，應依刑法第十九條第二項之規定，減輕其刑。爰審酌被告因自
    身交通違規遭警攔查時，竟對依法執行公務之警員施以強暴，致警員受傷，並當
    場口出穢語加以侮辱，嚴重妨害國家公權力之執行，及其犯後仍矢口否認犯行，
    態度不佳，且未與告訴人達成和解等一切情狀，酌情就其上開所犯二罪，分別量
    處如主文所示之刑，並定應執行之刑，同時諭知易科罰金之折算標準。又被告前
    未曾受有期徒刑以上刑之宣告，此有台灣高等法院被告全國前案紀錄表及台灣高
    雄地方法院檢察署刑案資料查註紀錄表各一份在卷可佐，因一時失慮，偶罹刑典
    ，經此刑之宣告後，應知警惕而無再犯之虞，本院並考慮其因罹患重鬱症之精神
    狀態，因認暫不執行其刑為當，予以宣告緩刑貳年，用啟自新。
四、原審以被告所犯傷害、侮辱公務員及妨害公務罪事證明確，予以論罪科刑，固非
    無見。惟查：被告既係精神耗弱之人，依刑法第十九條第二項之規定得減輕其刑
    。原審未及審酌並將被告送請鑑定其精神狀態，容有未洽。上訴人提起本件上訴
    ，非無理由，則原審認定事實既有如前述可議之處，爰由本院將原判決予以撤銷
    ，另為適法之判決。
據上論斷，應依刑事訴訟法第四百五十五條之一第三項、第三百六十九條第一項前段
、第三百六十四條、第二百九十九條第一項前段，刑法第二百七十七條第一項、第一
百三十五條第一項、第五十五條、第一百四十條第一項、第五十一條第六款、第十九
條第二項、第七十四條第一款、第四十一條第一項前段，罰金罰鍰提高標準條例第一
條前段、第二條，判決如主文。
本案經檢察官乙○○到庭執行職務。
中      華      民      國    九十三    年       九      月     十六    日
                                  臺灣高雄地方法院刑事第六庭
                                      審判長法  官  陳志銘
                                            法  官  柯盛益
                                            法  官  高英賓
右正本證明與原本無異。
不得上訴。
                                            書記官  林雯琪
中      華      民      國    九十三    年       九      月     十七    日
附錄論罪科刑法條：
中華民國刑法第二百七十七條
傷害人之身體或健康者，處三年以下有期徒刑、拘役或一千元以下罰金。
犯前項之罪因而致人於死者，處無期徒刑或七年以上有期徒刑；致重傷者
，處三年以上十年以下有期徒刑。
中華民國刑法第一百四十條
(侮辱公務員公署罪)
於公務員依法執行職務時，當場侮辱，或對於其依法執行之職務公然侮辱
者，處六月以下有期徒刑、拘役或一百元以下罰金。
對於公署公然侮辱者亦同。
